臺灣彰化地方法院交通事件裁定　94年度交聲字第504號
原處分機關　交通部公路總局臺中區監理所彰化監理站
異　議　人　甲○○
即受處分人
上列異議人因違反道路交通管理處罰條例案件，對於原處分機關
交通部公路總局臺中區監理所彰化監理站於中華民國94年8月30
日所為之處分聲明異議（原處分案號：彰監4字第裁
64-I00000000 號），本院裁定如下：
    主  文
原處分撤銷。
甲○○不罰。
    理  由
一原處分機關交通部公路總局臺中區監理所彰化監理站裁決意旨
  ：異議人甲○○於民國91年3月3日晚上7時30分許，駕駛車牌
  號碼JZ-1326自用一般小客車，行經彰化縣員林鎮○○路、中
  正路口，不遵守道路交通標誌之指示，經警當場舉發，爰依道
  路交通管理處罰條例第60條第2項處罰鍰新臺幣1,800元。
二異議人聲明異議意旨：本案至今已3年餘，且異議人未收到罰
  單，又無違規照片可憑，為此聲明異議。
三按法院受理交通事件，準用刑事訴訟法之規定，其處理辦法，
  由司法院會同行政院定之，道路交通管理處罰條例第89條定有
  明文。次按聲明異議案件之處理，除準用刑事訴訟法有關規定
  外，依道路交通案件處理辦法之規定處理之，司法院、行政院
  於86年4月30日會銜修正發布，並於同日生效之道路交通案件
  處理辦法第4條第1項亦有規定。交通違規之裁決處分雖為行政
  處分性質，惟考量憲法第8條之正當法律程序、憲法第16條之
  訴訟基本權等憲法保障，並遷就89年7月1日以前行政訴訟法審
  級制度大幅修正前，行政訴訟資源窘迫，立法機關權衡此類行
  政處分所受影響之權益性質、事件發生之頻率、終局裁判之急
  迫性、受理爭訟案件機關之負荷能力等因素，兼顧案件之特性
  及既有訴訟制度之功能而為此設計，始由法院準用刑事訴訟法
  之規定受理不服交通違規裁決處分之聲明異議事件。又被告未
  經審判證明有罪確定前，推定其為無罪，犯罪事實應依證據認
  定之，無證據不得認定犯罪事實，此為刑事訴訟法第154條所
  明定；認定犯罪事實所憑之證據，雖不以直接證據為限，間接
  證據亦包括在內，然而無論直接證據或間接證據，其為訴訟上
  之證明，須於通常一般之人均不致有所懷疑，而得確信其為真
  實之程度者，始得據為有罪之認定，倘其證明尚未達到此一程
  度，而有合理之懷疑存在，無從使事實審法院得有罪之確信時
  ，即應由法院諭知被告無罪之判決，亦有最高法院76年臺上字
  第4986號判例可參，即所謂「罪疑唯輕」、「有疑利於被告」
  原則，於法院審理不服交通違規裁決處分之聲明異議事件時，
  自應予準用，亦即法院審理此類案件時，應踐行調查證據發見
  真實之程序，對於原處分機關所據以認定行為人違規之事實及
  證據，如仍存有合理之懷疑，無法達於確信受處分人有違反道
  路交通管理處罰條例之事實時，即應依前述「罪疑唯輕」、「
  有疑利於被告」原則，就有疑問部分，對受處分人為有利之認
  定。
四經查：證人即舉發本案之彰化縣警察局員林分局林厝派出所警
  員詹國賓到庭結證稱本案雖係其親眼目擊舉發，然異議人違規
  經過已不復記憶，異議人如何有舉發違反道路交通管理事件通
  知單所載「超越停止線」即不遵守道路交通標誌指示之行為，
  亦無印象（本院卷第11頁），是本案顯因事隔過久，而無確實
  證據證明異議人違規，自不得徒憑該紙通知單即認定異議人不
  遵守道路交通標誌指示。另本件係當場舉發，前開通知單收受
  通知聯並由異議人當場簽名收受，固據異議人當庭自承不諱（
  本院卷第11頁），其於書狀辯稱未收到罰單云云，自不可採，
  然該紙通知單僅係用以舉發違反道路交通管理事件之公文書，
  尚不足以證明異議人有無違規，更不得因異議人業已收受，即
  推定異議人違規。綜上所述，本院查無其他積極證據足認異議
  人有前揭違規事實，自應準用「罪疑唯輕」、「有疑利於被告
  」原則，對異議人為有利之認定。原處分機關認異議人有前開
  違反道路交通管理處罰條例之違規事實，既未有充分之積極證
  據足資證明，自難認原處分合法，本件異議人異議為有理由。
  原處分既為違法，且異議人應不予處罰，自應由本院撤銷原處
  分，並自為裁定如主文第2項所示。
據上論斷，應依道路交通管理處罰條例第87條第2項、道路交通
案件處理辦法第20條前段，裁定如主文。
中　　華　　民　　國　　94　　年　　10　　月　　7 　　日
                  交通法庭      法  官  廖政勝
以上正本證明與原本無異。
如不服本裁定，應於裁定送達後五日內向本院提出抗告狀 (須附
繕本)。
中　　華　　民　　國　　94　　年　　10　　月　　11　　日
                                書記官  呂雅惠
